【裁判字號】    94,訴,1726
【裁判日期】    950103
【裁判案由】    損害賠償
【裁判全文】
臺灣桃園地方法院民事裁定              94年度訴字第1726號
原      告  乙○○
            丙○○
兼共同
訴訟代理人  葉兆源
被      告  甲○○
上列當事人間請求損害賠償事件，係原告於本院93年度交易字第
125 號過失致死刑事案件提起附帶民事訴訟（93年度交附民字第
39號），經本院刑事庭於民國94年10月27日裁定移送前來，本院
裁定如下：
    主      文
原告之訴及假執行之聲請均駁回。
訴訟費用由原告負擔。
    事實及理由
一、本件原告起訴主張：被告於民國92年11月25日駕駛自小客車
    行經桃園縣桃園市○○路1388號1 樓停車場出入口往地下停
    車場駛入時，應注意車前狀況，以防止發生危險事故，而依
    當時之情形，並非不能注意，竟疏於注意，而撞及行經該處
    之葉涂銀妹，致其受有頭部外傷等傷害，經送醫後延至同年
    月29日不治死亡。按「因故意或過失，不法侵害他人之權利
    者，負損害賠償責任。」、「不法侵害他人致死者，對於支
    出醫療及增加生活上需要之費用或殯葬費之人，亦應負損害
    賠償責任。」、「不法侵害他人致死者，被害人之父、母、
    子、女及配偶，雖非財產上之損害，亦得請求賠償相當之金
    額。」民法第184 條第1 項前段、第192 條第1 項及第194
    條分別定有明文。本件原告為被害人葉涂銀妹之子女，辦理
    葉涂銀妹喪葬之費用新臺幣（下同）288,400 元係由原告乙
    ○○及葉兆源二人共同支出，其二人自得各請求被告賠償
    144,200 元；又葉涂銀妹突遭被告駕車撞死，原告遽失慈母
    ，精神上苦痛難言，爰各請求被告賠償800,000 元之慰撫金
    等語，並聲明：被告應給付原告乙○○、葉兆源各944,200
    元；給付原告丙○○800,000 元，及均自刑事附帶民事訴訟
    起訴狀繕本送達之翌日起至清償日止按年息百分之五計算之
    利息；願供擔保請准宣告假執行。
二、惟按因犯罪而受損害之人，於刑事訴訟程序得附帶提起民事
    訴訟，對於被告及依民法負賠償責任之人，請求回復其損害
    ，刑事訴訟法第487 條第1 項定有明文。由此可知附帶民事
    訴訟，係因犯罪而受損害之人，為請求回復其損害，於刑事
    訴訟程序附帶提起之民事訴訟，故提起是項訴訟，須限於起
    訴之犯罪事實侵害個人私權，致生損害者，始得為之。換言
    之，附帶民事訴訟之提起，必以刑事訴訟程序之存在為前提
    ，若刑事訴訟未經提起公訴或自訴，或非刑事訴訟程序認定
    之犯罪事實侵害其私權，縱因同一事故而受有損害，自不得
    對於應負賠償責任之人，提起附帶民事訴訟。且其附帶提起
    之民事訴訟，如不合於上開法條所定之要件者，縱於刑事庭
    依刑事訴訟法第504 條第1 項將附帶之民事訴訟移送於民事
    庭後，亦不得將關於民事訴訟之法規，溯及於附帶提起民事
    訴訟時，而予適用，仍應認其起訴為不合法。查，本件被告
    被訴過失致死案件，經本院刑事庭審結認為：原告之母即被
    害人葉涂銀妹之死亡結果與被告過失行為間欠缺相當因果關
    係，被告對此死亡結果無須負責等情，有刑事判決在卷可按
    。又兩造均未對於該判決提起上訴乙節，亦經兩造於本院94
    年度壢調字第149 號調解時陳明在案；是雖同刑事判決認被
    告過失行為與被害人葉涂銀妹之受傷間，有直接因果關係，
    但因本件被告過失傷害行為而受有損害者應係被害人葉涂銀
    妹，原告等個人之私權，並未因被告所涉之過失傷害罪行而
    致生損害，是則原告即非因被告所被訴之犯罪而受有損害之
    人至明，從而，其等於刑事訴訟程序中，提起本件附帶民事
    訴訟，自非適法，應予駁回。
三、訴訟費用負擔之依據：民事訴訟法第78條、第85條第1 項前
    段。
中    華    民    國    95    年    1     月    3     日
                  民事第三庭  法  官  林望民
上列為正本係照原本作成
如對本裁定抗告須於裁定送達後10日內向本院提出抗告狀，並應
繳納抗告費新臺幣1,000元。
中    華    民    國    95    年    1     月    3     日
                              書記官  曾建中


司法院資訊處製作；財團法人民間司法改革基金會備份。
